臺灣高等法院臺南分院刑事判決　　　　 95年度上易字第670號
上　訴　人　臺灣雲林地方法院檢察署檢察官
上　訴　人
即　被　告　乙○○
上　訴　人
即　被　告　丁○○
被　　　告　丙○○
　　　　　　　　　　現於台灣雲林第二監獄另案執行中
被　　　告　甲○○
　　　　　　　　　　現於台灣雲林第二監獄另案執行中
上列上訴人因被告竊盜等案件，不服臺灣雲林地方法院95年度易
字第448號中華民國95年11月6日第一審簡式判決（起訴案號：臺
灣雲林地方法院檢察署95年度偵字第4119、4446號），提起上訴
，本院判決如下：
    主  文
上訴駁回。
    事  實
一、丙○○前因竊盜案件，經臺灣桃園地方法院判處應執行有期
    徒刑一年四月確定，於民國九十四年八月二十二日縮短刑期
    假釋出監，九十四年九月十日假釋期滿未經撤銷，以已執行
    論；甲○○前因毒品危害防制條例案件，經臺灣雲林地方法
    院判處有期徒刑八月確定，於九十四年一月三十一日縮刑期
    滿執行完畢；丁○○前因毒品危害防制條例案件，經臺灣雲
    林地方法院分別判處有期徒刑一年四月、八月確定，二罪接
    續執行，於九十三年十月六日縮短刑期假釋出監，九十三年
    十二月十九日縮刑假釋期滿，以已執行論。
  (一)詎丙○○、甲○○、丁○○均仍不知悔改，復與乙○○共同
    基於意圖為自己不法所有之犯意聯絡，於九十五年八月十三
    日晚上十一時許，結夥三人以上，在雲林縣水林鄉牛挑灣某
    處，以由甲○○持丙○○、甲○○、丁○○共同購買客觀上
    足以對人生命、身體、安全構成威脅，可作為兇器使用之伸
    縮鐵剪剪下電纜線，再由丙○○、乙○○及丁○○三人負責
    捆捲甲○○所剪下電纜線之方式，共同竊取臺灣電力股份有
    限公司（下稱臺電公司）所有之電纜線共計重五○○公斤（
    價值約新臺幣【下同】一○○, ○○○元）得手。嗣於翌日
    即九十五年八月十四日上午六時許，其等四人在雲林縣東勢
    鄉○○○路二一九巷土地公廟前池塘旁，焚燒上開電纜線時
    ，為警於同日八時許當場查獲丙○○、乙○○及丁○○（甲○○則趁隙逃逸）。
  (二)甲○○與乙○○於九十五年九月二日上午某時，在雲林縣東
    勢鄉○○路十六號處旁之樹林內，見該處有不詳之竊賊所棄
    置屬臺電公司所有之電纜線一三○公斤（價值約二六,○○○元），竟共同基於意圖為自己不法所有之犯意聯絡，將上
    開電纜線侵占入己，並由甲○○將上開電纜線搬至雲林縣東
    勢鄉○○路十六號處，由乙○○與不知情之蔡巧玲（另經檢
    察官為不起訴處分）以瓦斯噴槍、美工刀等物，將上開電纜
    線包裹之外皮去除。嗣於同日十時三十分許，為巡邏員警當
    場查獲，並扣得瓦斯罐八罐、瓦斯噴槍二組、大型臂力剪一
    支、美工刀五支、美工刀片二組及手套十雙等物。
二、案經雲林縣警察局台西分局移送臺灣雲林地方法院檢察署檢
    察官偵查起訴。
    理  由
一、上開犯罪事實：
（一）加重竊盜部分：業據被告丙○○、甲○○於偵查、原審及
      本院審理中坦承不諱（丙○○部分：見偵四四四六卷第九
      十四頁；原審卷第七十二頁背面至七十三頁背面、七十六
      至八十二頁；本院卷第九十一頁。甲○○部分：見偵四四
      四六卷第四十一至四十三、七十八至七十九、九十四至九
      十五頁；原審卷第五十至五十二頁、七十二頁背面至七十
      三頁背面、七十六至八十二頁；本院卷第九十一頁）。另
      被告乙○○、丁○○於本院審理中均辯稱：彼等有與丙○○、甲○○去，但未參與竊盜云云。經查：乙○○部分業
      據其於偵查、原審審理中坦承不諱（見偵四四四六卷第七
      十九、九十三至九十四頁；原審卷第五十至五十二、七十
      二頁背面至七十三頁背面、七十六至八十二頁）。丁○○
      部分亦據其於偵查、原審審理中坦承在卷（見偵四四四六
      卷第八○頁；原審卷第七十二頁背面至七十三頁背面、七
      十六至八十二頁）。互核彼四人於偵查、原審所供共同竊
      盜情形係由甲○○持丙○○、甲○○、丁○○三人共同出
      資購買客觀上足以對人生命、身體、安全構成威脅，可作
      為兇器使用之伸縮鐵剪剪下電纜線，再由丙○○、乙○○
      及丁○○三人負責捆捲甲○○所剪下電纜線之方式，共同
      竊取臺電公司所有之電纜線共計重五○○公斤乙情，亦相
      符合，並有臺電公司員工葉明昌出具之贓物認領保管單一
      紙，松德企業社九十五年八月十四日地磅單一紙及臺灣雲
      林地方法院九十五年度易字第三九○號被告丙○○等竊盜
      案件扣案之伸縮鐵剪一組等可證。被告乙○○、丁○○如
      未參與竊盜，僅同去而已，則彼等何故同去？衡諸常情，
      豈有隨他人去竊盜電纜線且參與捆捲電纜線而謂非參與竊
      盜之理，自難謂渠等僅係見證被告丙○○、甲○○之竊盜
      犯行而已，是彼等所辯，洵無足取。本件事證明確，被告
      丙○○、甲○○、乙○○、丁○○四人加重竊盜犯行可資
      認定。
（二）侵占其他離本人持有之物部分：亦據甲○○於偵查、原審
      及本院審理中自白不諱（見偵四四四六卷第三十至三十一
      、六十四、九十四至九十五頁；原審卷第五十至五十二頁
      、七十二頁背面至七十三頁背面、七十六至八十二頁；本
      院卷第九十五頁）。另訊據乙○○則於本院審理中辯稱：
      該電纜線是甲○○搬的，伊只是跟著去，伊剛坐下不到十
      分鐘警察就來了，伊未參與搬上開電纜云云。然查：上開
      事實業據乙○○於偵查及原審中自白（見偵四四四六卷第
      九十四頁；原審卷第五十至五十二頁、七十二頁背面至七
      十三頁背面、七十六至八十二頁），核與甲○○於本院審
      理中稱：「他沒有搬，不過他有在那裡幫忙燒。」（見本
      院卷第一○三頁），乙○○雖未參與搬上開電纜線，但其
      參與燒電纜線之目的乃將外層包覆之塑膠去除，取內裡之
      銅線出售牟利，以其所參與之前揭事實（一）部分，當知
      該電纜線去除外皮之目的為何？而一宗犯罪之成立，恆有
      多數人之協力完成，以本件言，甲○○負責搬運所侵占之
      電纜線至固定場所，而由乙○○以瓦斯噴槍燒或用美工刀
      削除外層塑膠皮，彼此分工合作。且據乙○○於偵查中自
      謂：「我之前就看過別人那樣燒，我想可以幫忙一下，可
      以賣錢吃飯。」（見偵四四四六卷第七十九、八○頁），
      其參與侵占離本人所持有之物犯行明確，是其於本院審理
      中所辯，自非可取。此外，另有台電公司職員吳少軍出具
      之贓物認領保管單一紙，松德企業社九十五年九月二日地
      磅單一紙及工具瓦斯罐八罐、瓦斯噴槍二組、大型臂力剪
      一支、美工刀五支、美工刀片二組及棉質手套十雙扣案可
      證。事證已臻明確，甲○○、乙○○共同侵占離本人所持
      有之物犯行可堪認定。
二、按刑法第三百二十一條第一項第三款之攜帶兇器竊盜罪，係
    以行為人攜帶兇器竊盜為其加重條件，此所謂兇器，其種類
    並無限制，凡客觀上足對人之生命、身體、安全構成威脅，
    具有危險性之兇器均屬之，且祇須行竊時攜帶此種具有危險
    性之兇器為已足，並不以攜帶之初有行兇之意圖為必要，最
    高法院七十九年台上字第五二五三號著有判例可資參照。查
    本件被告四人於犯罪事實(一)持以行竊之伸縮鐵剪一組，共有
    五支可供組裝，其中四支長度各為一四○公分，一支前端有
    鐵剪者長度為一二○公分，均為鐵製，連接處有木製長柄可
    供連接等情，業經原審當庭勘驗屬實（見原審卷第七十九頁
    ），足認該組伸縮鐵剪足以對人生命、身體、安全構成威脅
    ，為具有危險性之兇器。又本件被告四人均有至竊盜現場參
    與行竊，合計已達三人以上，是核被告丙○○、甲○○、乙○○、丁○○就犯罪事實(一)所為，均係犯刑法第三百二十一
    條第一項第三、四款之結夥三人以上攜帶兇器竊盜罪；被告
    甲○○、乙○○就犯罪事實(二)所為，均係犯刑法第三百三十
    七條之侵占其他離本人所持有之物罪，本件犯罪事實(二)臺電
    公司所有之上開電纜線，係臺電公司所失竊之物，惟並無其
    他積極證據，足證上開電纜線即為被告甲○○、乙○○所竊
    ，亦無其他積極證據，可證明被告甲○○、乙○○為侵占犯
    行時，該電纜線仍在他人持有支配中，是應認該電纜線係他
    人竊盜之後所棄置，而脫離他人持有，應論以侵占其他離本
    人所持有之物罪，起訴意旨認應成立同條之侵占遺失物罪，
    容有誤會，附此敘明。被告丙○○、乙○○、甲○○、丁○○就犯罪事實(一)之加重竊盜犯行，及被告甲○○、乙○○就
    犯罪事實(二)之侵占其他離本人持有之物犯行，均分別有犯意
    聯絡及行為分擔，皆為共同正犯。被告甲○○、乙○○所犯
    加重竊盜罪與侵占其他離本人所持有之物罪間，犯意各別，
    行為互殊，應分論併罰。又被告丙○○、甲○○、丁○○分
    別有前揭犯罪事實欄所載之前案科刑及執行紀錄，有卷附臺
    灣高等法院被告前案紀錄表可按，其等受有期徒刑之執行完
    畢，五年以內故意再犯有期徒刑以上之罪（加重竊盜），均
    為累犯，應依現行刑法第四十七條第一項之規定加重其刑，
    至被告甲○○所犯侵占其他離本人所持有之物罪，因法定刑
    為專科罰金之刑，依法不適用累犯加重其刑之規定。
三、原審適用刑法第二十八條、第三百二十一條第一項第三款、
    第四款、第三百三十七條、第四十七條第一項、第四十二條
    第三項、第三十八條第一項第二款，刑法施行法第一條之一
    第一項、第二項前段規定，並審酌被告四人均不思以正當途
    徑獲取財物，竟起意竊取或侵占他人之物，其等四人竊得之
    電纜線重達五○○公斤；被告甲○○、乙○○侵占之電纜線
    則重達一三○公斤，對台電公司所造成之財產上損害非輕，
    及其等犯後態度、犯罪所生危害等一切情狀，分別量處丙○○、丁○○各有期徒刑一年；甲○○竊盜有期徒刑一年，侵
    占脫離本人持有物部分罰金新臺幣一萬元；乙○○竊盜有期
    徒刑十月，侵占脫離本人持有物部分罰金新臺幣一萬元。並
    就甲○○、乙○○宣告罰金部分諭知易服勞役之折算標準。
    又另案於臺灣雲林地方法院九十五年度易字第三九○號丙○○等被訴竊盜案件中所扣得之伸縮鐵剪一組，係丙○○、甲○○、丁○○共同合資購買，為丙○○、甲○○、丁○○所
    共有，並供本件竊盜犯罪所用之物，業據丙○○、甲○○供
    明在卷（見原審卷第七十九頁），依刑法第三十八條第一項
    第二款之規定宣告沒收；至本件犯罪事實(二)中扣得之瓦斯罐
    八罐、瓦斯噴槍二組、大型臂力剪一支、美工刀五支、美工
    刀片二組及棉質手套十雙，並非甲○○或乙○○所有之物，
    業據被告甲○○、乙○○供明在卷（見原審卷第七十九頁反
    面），並據丁○○稱該等工具係伊大哥蔡朝宗所有（見本院
    卷第一○○頁），故不予宣告沒收，起訴意旨認此部分扣案
    物品亦應予宣告沒收，容有未洽，併此敘明。本院經核原判
    決認事用法俱無不合，量刑亦稱妥適，檢察官上訴意旨認原
    判決過輕；乙○○、丁○○二人上訴意旨除否認犯罪外，亦
    謂原審判決量刑過重等語，依前所述，上訴均無理由，應予
    駁回。
四、據上論斷，應依刑事訴訟法第三百六十八條，判決如主文。
本案經檢察官劉欽銘到庭執行職務。
中　　華　　民　　國　　96　　年　　1 　　月　　11 　日
                  刑事第一庭    審判長法  官　黃崑宗
                                      法  官  蔡長林
                                      法  官  夏金郎
以上正本證明與原本無異。
不得上訴。
　　　　　　　　　　　　　　　　　　　書記官  劉岳文
中　　華　　民　　國　　96　　年　　1　　 月　　11 　日
附錄本案論罪科刑法條全文：
中華民國刑法第321條第3、4款
（加重竊盜罪）
犯竊盜罪而有左列情形之一者，處6 月以上、5 年以下有期徒刑
：
一  於夜間侵入住宅或有人居住之建築物、船艦或隱匿其內而犯
    之者。
二  毀越門扇、牆垣或其他安全設備而犯之者。
三  攜帶兇器而犯之者。
四  結夥三人以上而犯之者。
五  乘火災、水災或其他災害之際而犯之者。
六  在車站或埠頭而犯之者。
前項之未遂犯罰之。
中華民國刑法第337條
（侵占遺失物罪）
意圖為自己或第三人不法之所有，而侵占遺失物、漂流物或其他
離本人所持有之物者，處5 百元以下罰金。
